【裁判字號】    92,交抗,441
【裁判日期】    920612
【裁判案由】    聲明異議
【裁判全文】
臺灣高等法院臺中分院刑事裁定             民國九十二年度交抗字第四四一號
    抗  告  人
    即受處分人    赫千企業股份有限公司  設臺中市○○區○○路一一一巷
    代  表  人    陳志強
右抗告人因道路交通管理處罰條例案件，不服臺灣臺中地方法院中華民國九十二年五
月十二日裁定（民國九十二年度交聲字第三三九號），提起抗告，本院裁定如左：
    主      文
原裁定撤銷，發回臺灣臺中地方法院。
    理      由
一、原審裁定意旨略以：按汽車駕駛人領有小型車駕駛執照駕駛連結車、大客車、大
    貨車者，汽車所有人及駕駛人各處新臺幣四萬元以上八萬元以下罰鍰，並吊扣牌
    照三個月；汽車所有人如已善盡查證駕駛人駕駛執照資格之注意，或縱加以相當
    之注意仍不免發生違規者，汽車所有人不受本條之處罰，道路交通管理處罰條例
    第二十一條之一第一項第三款定有明文。復依違反道路交通管理事件統一裁罰標
    準表規定，違反道路交通管理處罰條例第二十一條之一第一項第三款者，汽車所
    有人及駕駛人未逾期者，各處罰鍰新臺幣四萬元整，汽車所有人並吊扣牌照三個
    月。經查：本件抗告人即受處分人（下稱抗告人）赫千企業股份有限公司所有之
    車號Ｚ四─五五三號自用大貨車，於民國（下同）九十二年一月十四日十三時十
    七分許，在臺中市市○○路、河南路口處，為臺中市警察局交通隊舉發因「大貨
    車借予無大貨車駕照之駕駛行駛公路」違規並掣開舉發通知單移送等情，抗告人
    並不否認，又有該舉發通知單在卷可稽，雖抗告人辯稱：抗告人公司送貨員陳岳
    欣於違規時、地，送貨途中因身體不適，又顧及必須準時完成交貨，遂委其胞兄
    陳長昆幫忙繼續駕駛云云，惟違規駕駛人陳長昆確實未領有大貨車駕駛執照而駕
    駛抗告人公司所有之自大貨車，警員依法取締並無違誤，且抗告人所提出之配送
    契約書內並未要求駕駛人不得以違規方式送貨，僅規定駕駛人應自負違規責任，
    故依該契約規定內容及方式尚難認抗告人已盡實質上之管理責任，抗告人既無法
    提出其已加以注意仍不免發生此違規之具體證明，即不得單以與員工間之配送契
    約書要求免罰。從而，抗告人既有前揭違規行為，原處分機關援引上開規定，裁
    處抗告人罰鍰新臺幣四萬元整，並吊扣牌照三個月，逾期則依裁決書處罰主文規
  定裁處，並無不當。本件異議為無理由，應予駁回云云。
二、抗告意旨略以：抗告人之送貨員陳岳欣於違規時、地、送貨途中因身體不適，又
    顧及必須準時完成交貨，遂委其胞兄陳長昆幫忙繼續駕駛，而被員警舉發違規，
    並非抗告人之過失。按抗告人與陳岳欣簽訂有配送契約書，抗告人簽約時，確實
    有善盡查證汽車駕駛人陳岳欣駕駛執照資格之注意，陳岳欣確有職業大貨車之駕
    駛執照，陳岳欣亦有將其駕駛執照及身分證件附件於配送契約書中，就此，抗告
    人所盡之注意義務自符合道路交通管理處罰條例第二十一條之一第四項之要件。
    查九十二年元月十三日晚上，陳岳欣駕駛系爭車輛依約前往抗告人赫千企業股份
    有限公司之倉庫裝載貨物，將貨物先載回黎明路家中（有大廠房兼車庫），以便
    次日得按時運往位於中港路與大墩路口之全聯社福利中心交貨，同月十四日早上
    ，陳岳欣運貨出門途中身體感到不適無法安全駕車，然因全聯社規定各供貨商須
    依照約定日期準時交貨，陳岳欣恐逾交貨時間，遂請其兄長陳長昆代陳岳欣將貨
    運送往全聯社，而當時陳岳欣身體不適乃突發狀況，故並未向抗告人報備，是陳
    岳欣擅自做主張請其兄長陳長昆代其送貨，抗告人就此違規事宜完全不知情。由
    前所述，本件貨物運送乃由陳岳欣擅自請其兄長陳長昆代為運送乙事，抗告人完
    全不知悉，且抗告人亦無注意之可能，九十二年元月十三日抗告人於倉車交貨時
    乃是交貨予陳岳欣運送，抗告人怎可能預知陳岳欣次日會身體不適而擅自作主請
    其兄長陳長昆代為運送，就此違規事宜已完全超出抗告人所得注意之範圍，抗告
    人縱加以相當之注意仍無法免除陳岳欣會擅自作主而發生違規之情事，本件抗告
    人實不應受裁罰。又查抗告人與陳岳欣所簽訂之配送契約書第三條第八款，明確
    載明：「乙方之各項營運、管理、作業等皆須合乎法令規定」，按陳岳欣當知開
    貨車應有職業大貨車駕駛之法令規定，抗告人與陳岳欣簽約時亦已特別明定陳岳
    欣之各項營運、管理、作業等皆合乎法令規定，抗告人就此違規事宜之防範實已
    盡完全之注意責任；查原裁定法院駁回抗告人異議之理由謂「異議人所提出之配
    送契約書內並未要求駕駛人不得以違規方式送貨，僅規定駕駛人應自負違規責任
    ，故依該契約規定內容及方式尚難認異議人已盡實質上之管理責任」等語，惟查
    抗告人實不知原裁定法院就前開理由所依據之配送契約是否為本件抗告人之配送
    契約，因抗告人之配送契約第三條第八款明確載明乙方須合乎法令規定，並未如
    原裁定法院所稱之契約書內並未要求駕駛人不得以違規方式送貨，原裁定法院之
    認定顯非適法，抗告人之配送契約書既已對駕駛人要求各項營運、管理、作業等
    皆合乎法令規定，則抗告人實已盡實質上之管理責任，抗告人自不應受裁罰，爰
    依法提起抗告云云。
三、依抗告人與陳岳欣所訂配送契約書第三條第八項之規定，陳岳欣之各項營運、管
    理、作業等皆須合乎法令規定，抗告人不對陳岳欣任何違法行為負任何連帶責任
    。本件抗告人對於本件違規之事是否知情？陳岳欣是否因送貨途中身體不適而臨
    時擅自委託其胞兄陳長昆代為駕駛？陳岳欣所稱身體不適，有無診斷證明書或其
    他具體證據足資證明？與違規裁罰至有關係，原審未予傳訊證人陳岳欣、陳長昆
    詳查，遽為異議駁回之裁定，尚有未當，抗告人抗告意旨執此指摘原裁定不當，
    為有理由，應由本院將原裁定予以撤銷，發回原審法院另為適法之裁定。
四、據上論斷，應依刑事訴訟法第四百十三條前段，裁定如主文。
中      華      民      國      九十二  年      六      月      十二    日
                                臺灣高等法院臺中分院刑事第九庭
                                      審判長法  官  陳  筱  珮
                                            法  官  趙  春  碧
                                            法  官  吳  重  政
右正本證明與原本無異。
不得再抗告。
                                            書記官  林  育  德
中      華      民      國      九十二  年      六      月      十三    日
                                                                        Ａ


司法院資訊處製作；財團法人民間司法改革基金會備份。
